臺灣臺北地方法院民事判決
111年度訴字第150號
原      告  安泰商業銀行股份有限公司


法定代理人  丁予康  


訴訟代理人  陳志忠  
被      告  徐慧虹  
上列當事人間清償借款事件，本院於民國111年2月10日言詞辯論
終結，判決如下：
    主      文
被告應給付原告新臺幣玖拾肆萬參仟肆佰捌拾肆元，及如附表所
示之利息、違約金。
原告其餘之訴駁回。
訴訟費用新臺幣壹萬零參佰伍拾元由被告負擔。
    事實及理由
壹、程序方面
一、按當事人得以合意定第一審管轄法院，但以關於由一定法律
    關係而生之訴訟為限，前項合意，應以文書證之，民事訴訟
    法第24條定有明文。本件依兩造所簽訂之信用貸款契約書肆
    、其他共通約款第20條，合意以本院為第一審管轄法院（見
    臺灣宜蘭地方法院《下稱宜蘭地院》110司促字2862號卷《下稱
    司促卷》第4頁背面），故原告向本院提起本件訴訟，核與首
    揭規定，尚無不合，本院就本件訴訟自有管轄權，合先敘明
    。
二、本件被告經合法通知，未於言詞辯論期日到場，核無民事訴
    訟法第386條所列各款情形，爰依原告之聲請，由其一造辯
    論而為判決。
貳、實體方面
一、原告主張：被告於民國93年6月15日簽立信用借款契約書，
    向原告借款新臺幣(下同)120萬元，借款期間為五年(自93年
    6月18日起至98年6月18日止），並約定自實際撥款日起，以
    每一個月為一期，依年金法每月平均攤還本息，利息前3期
    按年利率百分之3固定計算，第4期改按年利率百分之12固定
    計算，如有逾期，逾期在6個月以內者，按上開利率百分之1
    0，逾期超過六個月者，按上開利率百分之20計算之違約金
    ；借款人履行債務如有一部遲延，即喪失期限利益，所有借
    款視為已屆清償期。並依金融監督管理委員會公告施行之「
    消費性無擔保貸款定型化契約應記載事項」第7條約定，每
    次違約狀態最高連續收取期數為九期。詎料，被告僅繳付本
    息至95年10月1日，嗣未再如期依約繳款，屢經催討尚結欠
    本金943,484元及自95年10月2日起至清償日止，按週年利率
    12%計算之利息，暨自95年11月3日起至清償日止，逾期在6
    個月以內者，按上開利率10%，逾期超過6個月者，按上開利
    率20%計算之違約金迄未清償，並已屆清償期，為此，爰依
    消費借貸之法律關係提起本訴等語。並聲明：被告應給付原
    告943,484元，及自95年10月2日起至清償日止，按週年利率
    12%計算之利息，暨自95年11月3日起至清償日止，逾期在6
    個月以內者，按上開利率10%，逾期超過6個月者，按上開利
    率20%計算之違約金，惟違約金以最高收取9期（每月為1期
    ）為限。
二、被告經合法通知，未於言詞辯論期日到場，惟以書狀辯稱：
    本件借款自93年6月迄今已距18年，原告提出之單據無從核
    對，且此筆借款為3人互保，被告僅需部分負擔，又被告目
    前經濟狀況亦無法清償等語，資為抗辯。
三、得心證之理由：
　㈠查原告上開主張業據提出信用借款契約書、放款當期交易明
    細表及試算表等件（見司促卷第4頁至第11頁），其主張與
    上開證物核屬相符，被告亦未否認借款契約存在，堪認原告
    之主張為真實。雖被告稱本件債權由三人互保，然借款契約
    書上僅有被告簽名用印，且被告亦未提出其他證據以實其說
    ，被告此部分之抗辯，自無足採。
　㈡按請求權，因15年間不行使而消滅；利息、紅利、租金、贍
    養費、退職金及其他1年或不及1年之定期給付債權，其各期
    給付請求權，因5年間不行使而消滅；消滅時效，自請求權
    可行使時起算；消滅時效，因請求、承認而中斷，若於請求
    後6個月內不起訴，視為不中斷；時效中斷者，自中斷之事
    由終止時，重行起算；時效完成後，債務人得拒絕給付，民
    法第125條前段、第126條、第128條前段、第129條第1項第1
    款、第2款、第130條、第137條第1項、第144條第1項分別定
    有明文。又民法第129條第1項第2款所稱之承認，係因時效
    而受利益之當事人（債務人）向請求權人表示認識其請求權
    存在之觀念通知。又此項承認無須一一明示其權利之內容及
    範圍等，以有可推知之表示行為即為已足，故如債務人之一
    部清償可視為對於全部債務之承認（最高法院99年度台上字
    第2375號判決意旨參照）。被告雖辯稱本件借款自93年迄今
    已逾18年，拒絕給付云云。惟依兩造契約約定，被告向原告
    借款120萬元，約定借款期間至98年6月18日止，並以每一個
    月為一期攤還，如有任何一宗債務不依約清償本金或付息，
    債務視為全部到期等情，有上開貸款契約書可憑；而依原告
    提出之放款當期交易明細表可知被告有陸續清償至98年4月2
    0日，有上開放款當期交易明細表及試算表在卷可參，是以
    ，被告清償本件借款，應認屬債務之承認，足生時效中斷效
    果，故本件債權時效應自98年4月21日重行起算15年，而本
    件原告於110年5月31日向宜蘭地院聲請核發支付命令，經被
    告異議視為起訴，有支付命令聲請狀上宜蘭地院收狀戳章可
    資佐證（見司促卷第3頁），顯未逾15年，故被告所為此部
    分之時效抗辯，尚非可採；惟就本件債權利息部分，因原告
    於110年5月31日始向法院起訴，原告亦未提出其本件利息部
    分有何時效中斷事由，依據前揭規定，於超過5年之利息請
    求權部分，即因罹於時效而消滅，是堪認原告得請求本件債
    權之利息，應自105年6月1日開始計算，逾此部分之利息，
    因被告就遲延利息部分所為之時效抗辯而消滅，被告自得拒
    絕給付。
四、從而，原告依據消費借貸契約法律關係，請求被告給付943,
    484元，及自105年6月1日起至清償日止，按週年利率12%計
    算之利息，暨自95年11月3日起至清償日止，逾期在6個月以
    內者，按上開利率10%，逾期超過六個月者，按上開利率20%
    計算之違約金，惟違約金以最高收取9期（每月為1期）為限
    ，為有理由，應予准許；逾此範圍之請求（即請求105年5月
    31日前之利息部分），則非有據，應予駁回。
五、本件事證已臻明確，兩造其餘之攻擊防禦方法及證據資料，
    經本院斟酌後，認均不足以影響本判決之結果，爰不一一論
    列，併此敘明。
六、訴訟費用負擔之依據：民事訴訟法第79條。
中　　華　　民　　國　　111 　年　　2 　　月　　24　　日
                  民事第四庭    法　官　陳雯珊
以上正本係照原本作成。　　　　　　　　　
如對本判決上訴，須於判決送達後20日內向本院提出上訴狀。如
委任律師提起上訴者，應一併繳納上訴審裁判費。
中　　華　　民　　國　　111 　年　　2 　　月　　24　　日
                                書記官  周儀婷
附表：
編號 請求金額 (新臺幣) 利息  違約金    期間 年利率 期間 年利率 1 943,484元 自105年6月1日起至清償日止 12% 自95年11月3日起至96年5月2日止 1.2%     自96年5月3日起至96年8月2日止 2.4% 違約金計算說明  遲延還本或付息時，本金自到期日起，利息自應付日起，逾期6個月以内按原利率10%，逾期6個月以上按原利率20%，按期計收違約金，每次違約狀態最高連續收取期數為9期。